臺灣高雄地方法院刑事判決　　　　　　　 96年度訴字第524號
公　訴　人　臺灣高雄地方法院檢察署檢察官
被　　　告　乙○○
上列被告因偽造文書等案件，經檢察官提起公訴（95年度偵字第
25232 號），本院適用簡式審判程序，判決如下：
    主  文
乙○○行使偽造私文書，足以生損害於他人，累犯，處有期徒刑
壹年。如附表二編號2 所示該次消費之簽帳單上偽造「甲○○」
之署名貳枚沒收。
    事  實
一、乙○○前因竊盜犯行，經本院以93年簡字5400號判決判處有
    期徒刑2 月確定，於民國94年4 月15日縮刑期滿執行完畢。
    詎不知悔改，（一）基於意圖為自己不法之所有之概括犯意
    ，連續於如附表一所示之犯罪時、地，以如附表一所示之犯
    罪方法徒手竊取如附表一所示各該被害人所有如附表一各該
    編號所示竊得財物得手；（二）基於詐欺取財之不法所有意
    圖之概括犯意及行使偽造私文書之犯意，持其前於附表一編
    號10所示時地竊得之甲○○所有中國信託商業銀行（下稱中
    信銀行）卡號0000-0 000-0000-0000號信用卡1 張，連續於
    附表二所示犯罪時、地，以向店家出示甲○○信用卡表示刷
    卡消費之詐術，使各該刷卡特約商店陷於錯誤，以為係甲○
    ○本人刷卡消費，乙○○並於如附表二編號2 所示時地消費
    之際，冒用甲○○名義，在信用卡簽帳單上偽造「甲○○」
    之簽名2 枚，且在偽造甲○○本人為該次消費金額之信用卡
    簽帳單私文書後，進而行使該偽造甲○○名義消費之簽帳單
    私文書，足以生損害於甲○○、發卡之中信銀行及附表二編
    號2 所示之特約商店，乙○○因施用上開詐術，而使附表二
    所示之各特約商店誤認係甲○○本人前往消費，分別交付乙
    ○○如附表二各該編號消費物品欄所示之財物。嗣經甲○○
    報警處理，為警循線查獲，並經乙○○同意在其高雄市○○
    區○○路91之4 號3 樓住處扣得如附表一查扣物品欄所示各
    該被害人所有之物。
二、案經高雄市政府警察局小港分局報告臺灣高雄地方法院檢察
    署檢察官偵查起訴。
    理  由
一、訊據被告乙○○於本院審理時坦承不諱，其所為如附表一所
    示竊盜犯行，核與證人即附表一被害人欄所示之被害人於警
    詢中證述各自所有如附表一各該編號竊取財物欄所示物品於
    附表一各該編號犯罪時間、犯罪地點欄所示時地失竊之事實
    可證（分別見警卷第14至32、36至50、59至60、63至64頁）
    之情節相符，並有現場照片8 張及監視器翻拍照片1 張、搜
    索扣押筆錄及搜索扣押物品目錄表各1 份在卷可佐（見警卷
    第66至67、69至71、93至97頁）；而被告所為事實（二）之
    犯行，核與證人即被害人甲○○於警詢時證述之信用卡經冒
    用乙節、證人即附表二編號1 特約商店店員王文川於警詢、
    偵查中之證述被告至所服務店內消費經過（見警卷第61 至
    62頁、偵卷第16至17頁）、證人即附表二編號2 特約商店店
    員孫婉婷於警詢、偵查中之證述被告至所服務店內消費經過
    （見警卷第57至58頁、偵卷第17頁），並有中信銀行信用卡
    冒用消費明細表（見警卷第87頁）、屈臣氏公司交易明細表
    （見警卷第88頁）、簽帳單2 紙（見偵卷第26、27頁）等資
    料足資佐證。綜上，本案事證明確，被告犯行堪予認定。
二、按行為後法律有變更者，適用行為時之法律。但行為後之法
    律有利於行為人者，適用最有利於行為人之法律，刑法第2
    條第1 項定有明文。查被告於前開行為後，刑法相關規定業
    經總統於94年2 月2 日修正公布，並依刑法施行法第10條之
    1 規定自95年7 月1 日施行。職是，本件自應就被告行為前
    、後相關法律有修正者，依前揭規定加以比較適用。茲說明
    如下：
（一）刑法分則編各罪所定罰金之貨幣單位原為銀元，且依修正
      前刑法第33條第5 款規定，罰金刑為1 銀元以上，而有關
      罰金倍數之調整及銀元與新台幣之折算標準，則定有「罰
      金罰鍰提高標準條例」及「現行法規所定貨幣單位折算新
      台幣條例」，除罰金以1 銀元折算3 元新台幣外，並將72
      年6 月26日以前修正之刑法部分條文罰金數額提高2 至10
      倍，其後修正者則不再提高倍數；嗣修正後刑法第33條第
      5 款則將罰金刑提高為新台幣1 千元以上，並以百元計算
      之，且因刑法第33條第5 款所定罰金貨幣單位既已改為新
      台幣，刑法分則編各罪所定罰金之貨幣單位亦應配合修正
      為新台幣，且考量刑法修正施行後，不再適用「現行法規
      所定貨幣單位折算新台幣條例」，為使刑法分則編各罪所
      定罰金之最高數額與刑法修正前趨於一致，爰增訂刑法施
      行法第1 條之1 規定，將刑法分則編各罪所定罰金之貨幣
      單位均改為新台幣，並將72年6 月26日以前修正之刑法部
      分條文罰金數額提高為30倍，其後修正者則提高為3 倍。
      是以刑法分則編各罪所定罰金刑之最高數額，於上開規定
      修正後仍屬一致，並無不同；但其罰金刑之最低數額，修
      正前1 銀元以上之規定，經配合修正前罰金罰鍰提高標準
      條例第2 條（現已刪除）規定，就其原定數額提高為10倍
      ，再經折算，即為新台幣30元，因修正後已提高為新台幣
      1 千元以上，因修正後規定並非較有利於被告，自應適用
      修正前之規定。
（二）本件被告行為後，刑法第56條關於連續犯之規定業於94年
      2 月2 日修正公布刪除，並於95年7 月1 日施行，則被告
      之犯行，因行為後新法業已刪除連續犯之規定，此刪除雖
      非犯罪構成要件之變更，但顯已影響行為人刑罰之法律效
      果，自屬法律變更。經查：本件被告先後12次竊盜犯行，
      時地接近、手法相同，主觀上顯係基於概括犯意，客觀上
      逐次實施數次行為而具連續性，進而侵害同性質之法益，
      惟因其各次行為依一般社會健全觀念，在時間差距上，可
      以分開，在刑法評價上，各具獨立性，每次行為皆可獨立
      成罪，是依修正前刑法第56條之規定，本得適用連續犯規
      定而論以一罪，並得加重其刑至2 分之1 ，惟因修正後刑
      法刪除前開連續犯規定，以致被告前揭12次構成要件行為
      ，須依法分別論以數罪而併罰之，依新法第2 條第1 項規
      定比較新、舊法之結果，因修正後刪除刑法第56條之規定
      並非較有利於被告。故本件應依修正前刑法第56條作為被
      告論罪科刑之基礎。
（三）再就被告行為後，修正後之刑法刪除第55條關於牽連犯之
      規定，被告所犯下述各罪間，具有方法目的之牽連犯關係
      ，依修正前即行為時之規定，應從一重之罪處斷；依修正
      後之刑法既已刪除牽連犯之規定，則所犯各罪應依數罪併
      罰之規定分論併罰。比較新舊法之規定，修正後之規定並
      非較有利於被告，依刑法第2 條第1 項前段之規定，應適
      用行為時之法律，即適用修正前刑法第55條牽連犯之規定
      ，從一重罪處斷。
（四）被告前因竊盜犯行，經本院以93年簡字5400號判決判處有
      期徒刑2 月確定，於民國94年4 月15日縮刑期滿執行完畢
      ，此有臺灣高等法院被告前案紀錄表乙紙附卷可稽，其於
      5 年以內再故意犯本件有期徒刑以上之罪，不論依修正前
      之刑法第47條，或依修正後之刑法第47條第1 項之規定，
      均構成累犯，對被告而言並無有利或不利之情形，自不生
      新舊法比較之問題，應逕依修正前之刑法第47條，論以累
      犯，並加重其刑。
（五）按被告犯罪後法律有變更，而比較行為時及裁判時之法律
      時，應就與罪刑有關之共犯、未遂犯、結合犯以及累犯加
      重、自首減輕、暨其他法定加減原因與加減例等一切情形
      ，比較其全部之結果，而為整體之適用，不能割裂而分別
      適用新舊法有利之條文（最高法院95年度台上字第3735號
      判決意旨參照）。本件經依前述各規定合併比較之結果，
      爰認修正後刑法之相關規定對於被告均非有利，故應依行
      為時之修正前刑法作為本件被告論罪科刑之依據。
三、核被告乙○○所為如附表一行為，均係犯刑法第320 條第1
    項竊盜罪；其先後2 次向如附表二所示特約商店出示甲○○
    所有信用卡之方式施用詐術，是各該特約商店店員陷於錯誤
    ，分別交付被告如附表二消費物品欄所示店內所有財物，均
    係犯刑法第339 條第1 項之詐欺取財罪；其於附表二編號2
    所示時地，冒用甲○○名義，在信用卡簽帳單上偽造「甲○
    ○」之簽名2 枚，且在偽造甲○○本人為該次消費金額之信
    用卡簽帳單私文書後，進而行使該偽造甲○○名義消費之簽
    帳單私文書，足以生損害於甲○○、發卡之中信銀行及附表
    二編號2 所示之特約商店，核係犯刑法第216 條、第210 條
    之行使偽造私文書罪。被告在信用卡簽帳單上偽造甲○○之
    署名，應為偽製甲○○名義假消費之簽帳單私文書之一部，
    且偽造該簽帳單私文書之低度行為，應為行使該偽造之簽帳
    單私文書高度行為所吸收，是上開偽造署名、偽造私文書之
    犯行部分，均不另論罪。被告如附表一所示12次竊盜犯行及
    2 次詐欺取得如附表二各編號所示財物之犯行，均時間緊接
    ，所犯各該罪名均相同，顯係分別出於各該犯罪之概括犯意
    而為，皆為連續犯，爰均依修正前之刑法第56條之規定，分
    別以一連續竊盜、連續詐欺取財等罪論，並均各加重其刑。
    所犯上開連續竊盜、連續詐欺取財、行使偽造私文書等3罪
    之間，均有方法結果之牽連關係，為牽連犯，應從一重之行
    使偽造私文書罪處斷。被告前因竊盜犯行，經本院以93年簡
    字5400號判決判處有期徒刑2 月確定，於94年4 月15日縮刑
    期滿執行完畢有卷附台灣高等法院被告前案紀錄表可參，其
    於前案有期徒刑執行完畢後5 年內再犯本件有期徒刑以上之
    罪，為累犯，應依修正前刑法第47條之規定加重其刑，並依
    法就上開連續竊盜、連續詐欺取財等罪，遞加重之。爰審酌
    被告前因竊盜、偽造文書犯行，均經判處罪刑確定，此有臺
    灣高等法院被告前案紀錄表可按，素行不佳，任意竊取他人
    財物，侵害他人財產權，損及我國治安，竊盜次數多達12次
    ，又冒名行使竊取之甲○○信用卡以向特約商店詐取財物，
    對於交易秩序危害甚鉅，惡性非輕；惟考量被告犯罪後坦承
    犯行，態度良好，又部分竊盜物品已由被害人領回，所生實
    害已有降低等一切情狀，量處如主文所示之刑。被告在附表
    二編號2 所示刷卡消費時之在該次消費簽帳單上偽造「甲○
    ○」之署名2 枚，均依刑法第219 條之規定沒收之。
四、依刑事訴訟法第299 條第1 項前段、第273 條之1 第1 項，
    刑法第2 條第1 項前段、第320 條第1 項、第216 條、第21
    0 條、第339 條第1 項、第219 條，修正前刑法第56條、第
    55條、第47條，逕以簡易判決處刑如主文。
本案經檢察官丙○○到庭執行職務。
中　　華　　民　　國　　96　　年　　3 　　月　　29　　日
                  刑事第十三庭  法　官   戴韻玲
以上正本證明與原本無異。
如不服本判決，得自收受送達之日起10日內，向本院提起上訴。
中　　華　　民　　國　　96　　年　　3 　　月　　29　　日
                                書記官   李春慧
附錄本判決論罪之法條：
刑法第320條第1項：
意圖為自己或第三人不法之所有，而竊取他人之動產者，為竊盜
罪，處 5 年以下有期徒刑、拘役或 5 百元以下罰金。
刑法第210條：
偽造、變造私文書，足以生損害於公眾或他人者，處5 年以下有
期徒刑。
刑法第216條：
行使第210 條至第215 條之文書者，依偽造、變造文書或登載不
實事項或使登載不實事項之規定處斷。
刑法第339條第1項
意圖為自己或第三人不法之所有，以詐術使人將本人或第三人之
物交付者，處5 年以下有期徒刑、拘役或科或併科1 千元以下罰
金。
附表一
 ┌──┬────┬──────┬───┬────────┬───────┬─────┐
 │編號│犯罪時間│犯罪地點    │被害人│犯罪方法        │竊得財物      │查扣物品  │
 ├──┼────┼──────┼───┼────────┼───────┼─────┤
 │1   │94年1 月│高雄縣鳳山市│謝韻婷│乙○○趁謝韻婷疏│桃紅色背包1 只│快譯通LCD-│
 │    │30日10時│五甲二路某超│      │於看管之際，竊取│（內有快譯通  │7700 語 言│
 │    │許      │商前        │      │其放置於腳踏車車│LCD- 7700 語言│翻譯機1 具│
 │    │        │            │      │籃上之背包得手  │翻譯機1 具、英│（已發還）│
 │    │        │            │      │                │文習作本、日記│          │
 │    │        │            │      │                │本）          │          │
 ├──┼────┼──────┼───┼────────┼───────┼─────┤
 │2   │94年5 月│高雄縣鳳山市│王鈺婷│乙○○趁王鈺婷疏│手提袋1 只（內│哈電族英文│
 │    │某日19時│五甲一路EASY│      │於看管之際，竊取│有哈電族英文翻│翻譯機1 具│
 │    │許      │SHOP商店前  │      │其放置於機車腳踏│譯機1 具、書籍│（已發還）│
 │    │        │            │      │板上之手提袋得手│、文具）      │          │
 ├──┼────┼──────┼───┼────────┼───────┼─────┤
 │3   │94年10月│高雄縣鳳山市│趙舶伶│乙○○趁趙舶伶疏│手提袋1 只（內│健保卡1 張│
 │    │14日19時│海洋路某處  │      │於看管之際，竊取│有衣物、手機充│（已發還）│
 │    │許      │            │      │其放置於機車腳踏│電器1 具、健保│          │
 │    │        │            │      │板上之手提袋得手│卡1 張）      │          │
 ├──┼────┼──────┼───┼────────┼───────┼─────┤
 │4   │94年11月│高雄市小港區│楊蕭月│乙○○趁楊蕭月英│手提袋1 只（內│楊蕭月英身│
 │    │22日20時│漢民路383 號│英    │疏於看管之際，竊│有蕭月英身分證│分證、汽、│
 │    │許      │全聯社前    │      │取其放置於機車腳│、駕駛執照、行│機車駕駛執│
 │    │        │            │      │踏板上之手提袋得│車執照、健保卡│照、行車執│
 │    │        │            │      │手              │、郵局金融卡及│照、健保卡│
 │    │        │            │      │                │楊登魁駕駛執照│、郵局金融│
 │    │        │            │      │                │各1 張）      │卡及楊登魁│
 │    │        │            │      │                │              │駕駛執照各│
 │    │        │            │      │                │              │1 張（已發│
 │    │        │            │      │                │              │還）      │
 ├──┼────┼──────┼───┼────────┼───────┼─────┤
 │5   │94年12月│高雄縣鳳山市│唐鳳櫻│乙○○趁唐鳳櫻疏│紅色手提皮包1 │唐鳳櫻身分│
 │    │底      │中山東路某服│      │於看管之際，竊取│只（內有唐鳳櫻│證1 張、臺│
 │    │        │飾店前      │      │其放置於機車腳踏│身分證1 張、臺│企銀行存摺│
 │    │        │            │      │板上之手提袋得手│企銀行存摺1 本│1本 、印章│
 │    │        │            │      │                │、印章1 枚、書│1 枚（已發│
 │    │        │            │      │                │籍2 本）      │還）      │
 ├──┼────┼──────┼───┼────────┼───────┼─────┤
 │6   │95年1 月│高雄市小港區│陳麗雲│乙○○趁陳麗雲疏│手提包1 只（內│無敵牌語言│
 │    │底某日19│漢民路383 號│      │於看管之際，竊取│有無敵牌CD-95 │CD-95 學習│
 │    │時許    │全聯社前    │      │其放置於機車腳踏│語言學習機1具 │機1 具（已│
 │    │        │            │      │板上之手提袋得手│）            │發還）    │
 ├──┼────┼──────┼───┼────────┼───────┼─────┤
 │7   │95年3 月│高雄縣鳳山市│李季湘│乙○○趁李季湘疏│書包1 只（內有│書包1 只（│
 │    │15日20時│五甲路陶林火│      │於看管之際，竊取│快譯通語言翻譯│已發還）  │
 │    │許      │鍋店前      │      │其放置於機車腳踏│機1 具、文具）│          │
 │    │        │            │      │板上之書包得手  │              │          │
 ├──┼────┼──────┼───┼────────┼───────┼─────┤
 │8   │95年3 月│高雄縣鳳山市│許秋錦│乙○○趁許秋錦葉│黑色手提包1 只│許秋錦葉身│
 │    │下旬某日│五甲二路高泰│葉    │疏於看管之際，竊│（內有許秋錦葉│分證、健保│
 │    │17時30分│西藥房      │      │取其放置於機車腳│身分證、健保卡│卡各1 張（│
 │    │許      │            │      │踏板上之手提袋得│各1 張）      │已發還）  │
 │    │        │            │      │手              │              │          │
 ├──┼────┼──────┼───┼────────┼───────┼─────┤
 │9   │95年4 月│高雄市三民區│詹正吉│乙○○趁詹正吉疏│深綠色側背包1 │NOKIA 牌行│
 │    │25日18時│義華路與陽明│      │於看管之際，竊取│只（內有存摺2 │動電話1 支│
 │    │許      │路交岔路口處│      │其放置於機車腳踏│本、印章1 枚、│（已發還）│
 │    │        │            │      │板上之背包得手  │文具、NOKIA 牌│          │
 │    │        │            │      │                │行動電話1 支）│          │
 ├──┼────┼──────┼───┼────────┼───────┼─────┤
 │10  │95年6月5│高雄市小港區│甲○○│乙○○趁甲○○進│皮包1 只（內有│無        │
 │    │日18時40│漢民路258 號│      │入西藥房，疏於看│台新銀行、中信│          │
 │    │分許    │            │      │管停放於外之機車│銀行信用卡各1 │          │
 │    │        │            │      │時，竊取其放置於│張）          │          │
 │    │        │            │      │機車腳踏板上之皮│              │          │
 │    │        │            │      │包得手          │              │          │
 ├──┼────┼──────┼───┼────────┼───────┼─────┤
 │11  │95年6 月│高雄市小港區│陳致宏│乙○○趁陳致宏疏│袋子1 只（內有│NEC 牌行動│
 │    │中旬某日│漢民路206 號│      │於看管之際，竊取│書籍約2 、3 本│電話1支 （│
 │    │21時許  │            │      │其放置於機車腳踏│、NEC 牌行動電│已發還）  │
 │    │        │            │      │板上之袋子得手  │話1 支）      │          │
 ├──┼────┼──────┼───┼────────┼───────┼─────┤
 │12  │95年6 月│高雄市三民區│詹雅鈞│乙○○趁詹雅鈞疏│書包1 只（內有│BENQ牌行動│
 │    │19日19時│覺民路與陽明│      │於看管之際，竊取│書籍約2 、3 本│電話1支 （│
 │    │許      │路交岔路口處│      │其放置於機車腳踏│、BENQ牌行動電│已發還）  │
 │    │        │            │      │板上之書包得手  │話、MP3 各1 支│          │
 │    │        │            │      │                │、錢包1 只、現│          │
 │    │        │            │      │                │金100 元）    │          │
 └──┴────┴──────┴───┴────────┴───────┴─────┘
附表二
 ┌──┬─────┬────────┬────────────┬────┬─────┐
 │編號│犯罪時間  │犯罪地點        │特約商店                │消費物品│備註      │
 │    │          │                │                        │        │          │
 ├──┼─────┼────────┼────────────┼────┼─────┤
 │1   │95年6月5日│高雄市小港區漢民│屈臣氏百佳股份有限公司  │價值463 │刷卡消費之│
 │    │18時41分許│路283 號        │                        │元之茶葉│店家使用免│
 │    │          │                │                        │包      │簽名簽帳單│
 ├──┼─────┼────────┼────────────┼────┼─────┤
 │2   │95年6月5日│高雄市小港區漢民│富翰銀樓（即金漢美銀樓）│價值8300│刷卡消費之│
 │    │18時43分許│路263號         │                        │元之黃金│店家使用2 │
 │    │          │                │                        │項鍊1 條│聯式簽帳單│
 └──┴─────┴────────┴────────────┴────┴─────┘
